【裁判字號】    89,易,2829
【裁判日期】    891018
【裁判案由】    贓物
【裁判全文】
臺灣板橋地方法院刑事判決                        八十九年度易字第二八二九號
    公  訴  人  臺灣板橋地方法院檢察署檢察官
    被      告  乙○○
                丁○○
    右  一  人
    選任辯護人  潘正芬
                蕭守厚
右列被告等因贓物案件，經檢察官提起公訴（八十九年度偵字第二六七九號），本院
判決如左：
    主  文
乙○○收受贓物，處有期徒刑參月，如易科罰金，以參佰元折算壹日。
丁○○牙保贓物，處有期徒刑捌月。
    事  實
一、丁○○於民國八十七年間，因偽造文書案件（按：與本案案情有雷同之處，判決
    書附於本院卷。），經本院判處有期徒刑五月，丁○○不服，上訴臺灣高等法院
    ，嗣經駁回上訴確定在案，於八十九年八月十五日執行完畢（不構成累犯），丁○○於八十八年十二月間，在其設於臺北縣中和市○○街三○號之一所經營之富
    群汽車修理廠內，明知甲○○所交付之引擎號碼：Ｋ一一ＧＬＡ四五四三○號之
    裕隆牌白色自用小客車（車號：ＤＨ－三七六一號，為丙○○所有，於八十七年
    十一月十三日九時許，在臺北縣新莊市○○街四十三號前失竊）為贓物，竟予收
    受。嗣於八十九年一月二十日，因乙○○所有車號：ＣＴ─四八○一號之自用小
    客車撞毀，將該車拖吊至上開修理廠修護時，丁○○即介紹乙○○可買受上開失
    竊贓車，乙○○亦明知該車為贓物，竟予收受使用，並由丁○○修護廠員工懸掛
    乙○○所有之ＣＴ─四八○一號車牌於該部贓車上，隨即駛離，在於八十九年一
    月二十六日十九時三十分許，乙○○駕駛該贓車，行經臺北縣新店市○○路○段
    一六六號之二時，為警當場查獲，因悉上情。
二、案經臺北縣警察局中和分局移送臺灣板橋地方法院檢察署檢察官偵查起訴。
    理  由
一、訊據被告丁○○矢口否認右揭犯行。訊據被告乙○○則不否認其有收受該贓車之
    情事，然仍陳稱其係事後方知為贓車云云；被告丁○○則辯稱：伊不知該車係贓
    物，其係於八十九年一月間，始知該車為贓物等云云。經查：
    (一)、前開車號：ＤＨ－三七六一號（引擎號碼：Ｋ一一ＧＬＡ四五四三○號）裕
        隆廠牌白色自用小客車係丙○○所有失竊之車輛，為屬贓車，有臺北縣警察
        局贓物認領保管單（見偵查卷第十四頁）及臺北縣警察局車輛尋獲電腦輸入
        單各一紙（見偵查卷第十八頁）附卷可稽，而該車於八十七年十一月十三日
        ，在臺北縣新莊市○○街失竊之情形，亦據被害人丙○○於警訊中供承明確
        （見偵查卷第十三頁），並有臺北縣警察局車輛失竊電腦輸入單四紙（見偵
        查卷第十五至十七頁）足資佐證。
    (二)、被告丁○○於警訊時供稱：「綽號『尤魚』之男子將贓車及偽造之車牌交給
        我時，有告知我車子係贓車，車牌是偽造的。」等語（見偵查卷第十頁）；
        又被告乙○○於檢察官偵查時供稱：「‧‧‧丁○○有告訴我是贓車，我因
        貪心才如此。」等語（見偵查卷第三十二頁反面）。被告乙○○復供稱：「
        （開掛你車牌，非你車身之車子多久？）不到一週；（車牌何人掛？）修護
        廠之人；（為何掛你車牌？）因車撞壞需七萬元修好，丁○○說五至四萬可
        修好，我需用車，即將車交給他修，他是我協力廠商，三天可交車，三天後
        ，他說沒辦法，他說有一輛車留下來的，叫我開幾天沒關係，他叫師傅將我
        車牌掛上去，那部車沒車牌，一個星期都我在使用，後來他有提到買那部贓
        車；（為何警員在丁○○車廠找到你另外二面車牌？）之前我行照有遺失，
        我換到贓車上的是我的車牌」等語（見本院八十九年九月二十七日訊問筆錄
        ）；被告丁○○於本院實施隔離訊問時供稱：「（如何知乙○○車要修理？
        ）我向他叫材料，車子在烘爐地下方的修車廠，江叫拖車拖來，有掛他車牌
        ，他說需用車，剛好停在外面有一部車不堪使用，那部車沒車牌；（那部車
        為何掛乙○○之車牌？）不是我掛的，我不知；（如何叫他開此車？）他說
        要試開，該車罰款乙○○在繳，該車在外面，沒開進來，有沒有掛車牌，我
        沒注意到；（乙○○之車拖進來時，有無掛車牌？）有修理到一半，沒注意
        到有無掛車牌；（將乙○○車車牌拆下掛上該贓車？）無，也無叫員工拆下
        掛上」等語（見本院八十九年九月二十七日訊問筆錄），是關於車牌拆裝之
        情，與其於偵查中所為供述迥異，因據此供述可知，被告乙○○之車送廠修
        理，有無掛車牌被告丁○○何能諉稱不知暨所稱原來停在車廠外贓車之罰款
        ，何又知悉應由被告乙○○繳納之款項而代為繳納？（對照被告乙○○於警
        訊中之供述，見偵查卷第六頁反面）因之，被告丁○○就該贓車來源自屬瞭
        然，且係明知為贓車，並已與被告乙○○間，就該贓車之買賣有所相議，無
        庸置疑。被告丁○○更誇言以該車牌係報紙包起來丟進來丟到我修車廠內，
        何有斯理？且又何以將別人「停放廠外」之車輛交付予被告乙○○使用，亦
        無此理。此對照被告乙○○於警訊供認以：「約於本月二十日左右，丁○○
        知道我所有之自小客車撞壞，就叫我把車子拖到他的修理廠修理，然後就給
        我一部未懸掛之車牌之自小客車，叫我把我所有之自小客車車牌懸掛上使用
        幾天，我不知道丁○○該車如何得來，也不知道該車車主為何人，約本月二
        十四日丁○○告訴我說，是否願意購買這部自小客『按：指贓車』，價錢新
        臺幣三萬元，但我並無購買。」等語（見八十九年一月二十七日警訊筆錄）
        ，益徵被告確實於收受該部丙○○所有遭竊之自用小客車時，即知該車為贓
        車，並於收受後，再行介紹給買主即被告乙○○無疑，更且告知該車見不得
        光一事，因此被告乙○○於偵查中所供以其八十九年一月二十五日始知悉為
        贓車者，諉無足採。是被告丁○○知悉為贓車（見八十九年一月二十七日警
        訊筆錄、八十九年二月二十五日偵查筆錄）而開出價碼，其有為居間媒介，
        並為交付車輛予被告乙○○情事，已非屬未遂之情形，要無疑義。
    (三)、尤以案外人（偵查中公訴人指為被告，業已為不起訴之處分）彭維富於偵查
        中亦陳述以伊弟被警察查獲後回來有告訴伊做錯事情一節（見八十九年二月
        二十五日偵查筆錄），因之，本乎兄弟之情，案外人彭維富所稱，自非無的
        ，堪可憑信。
    (四)、又被告乙○○係於駕駛該車時為警查獲，自其取得後迄至被查獲日，已非所
        謂之數日使用，亦非屬試用試開也，蓋就此數日間之使用，代價竟然高達三
        萬元，且又須承擔被查獲所應擔負之刑事、民事風險，自無斯理。因認其間
        介紹買賣業經成立亦為物之交付，其居間行為已屬完竣，要無疑義，所稱或
        係屬聲東之舉。綜上所述，參互印證，被告丁○○所辯其無贓物之認識云云
        ，不足採信。又雖被告乙○○並無答應購買該車（見八十九年度偵字第二六
        七九號卷第六頁），然其基於本身物慾收受該車使用，自有贓物之認知暨收
        受之行為，
    (五)、至於被告丁○○所選任之辯護人潘正芬、蕭守厚律師所為聲請調查證據一節
        ，查其待證事項，本於被告乙○○管領己車之權限，自以其所為之供述為真
        ，縱為傳喚亦難為被告丁○○有何有利之認定，因此該待證事項已據被告乙○○供述明確在案，事已明確，核無傳訊必要。本件事證，已甚明確，被告
        二人之犯行，洵堪認定。
二、按收受贓物，係指明知為他人財產上犯罪，所取得之財物，而收受持有。且凡與
    贓物有關，不合於搬運、寄藏、故買、牙保贓物之取得持有，其為有償或無償，
    均成立收受贓物罪。是本案被告乙○○，基於不用另外支出費用之意圖，明知前
    揭之失竊車輛為贓車竟仍予以收受，其成立收受贓物罪無疑。另按所謂牙保，即
    買賣之介紹，但其成立犯罪之特質，只在乎介紹行為；故而，本案被告丁○○其
    介紹另一被告乙○○可以三萬元之代價購買該贓車，雖被告乙○○並未答應購買
    ，然被告丁○○已有介紹之行為甚明，是以被告丁○○成立牙保贓物罪，自毋庸
    疑。
三、核被告乙○○收受贓物行為，係犯刑法第三百四十九條第一項之收受贓物罪；被
    告丁○○收受並牙保贓物行為，係犯刑法第三百四十九條第一項、第二項之收受
    及牙保贓物罪，其收受贓物之低度行為為牙保贓物之高度行為所吸收，不另論罪
    。爰審酌被告二人犯罪動機、目的、手段、所生危害、犯罪後態度暨綜合其他一
    切情狀，分別量處如主文所示之刑，並就被告乙○○部分，諭知易科罰金之折算
    標準。
據上論斷，應依刑事訴訟法第二百九十九條第一項前段，刑法第三百四十九條第一項
、第二項、第四十一條，罰金罰鍰提高標準條例第一條前段、第二條，判決如主文。
本案經檢察官張云綺到庭執行職務。
中      華      民      國      八十九      年      十      月  十  八  日
                                  臺灣板橋地方法院刑事第六庭
                                          法  官  黎錦福
右正本證明與原本無異。
如不服本判決，應於判決送達後十日內向本院提出上訴狀。
                                          書記官  戴尚榮
中      華      民      國      八十九      年      十      月  二  十  日
附錄論罪科刑法條：
刑法第三百四十九條
收受贓物者，處三年以下有期徒刑、拘役或五百元以下罰金。
搬運、寄藏、故買贓物或為牙保者，處五年以下有期徒刑、拘役或科或併科一千元以
下罰金。
因贓物變得之財物，以贓物論。


司法院資訊處製作；財團法人民間司法改革基金會備份。
